臺灣高等法院臺南分院民事裁定　96年度抗字第4號
抗　告　人　臺灣戴姆勒克萊斯勒資融股份有限公司
法定代理人　甲○○
訴訟代理人　乙○○
相　對　人　丙○○
上列當事人間因票款強制執行聲明異議事件，抗告人對於中華民
國95年11月28日臺灣嘉義地方法院95年度執聲字第71號裁定，提
起抗告，本院裁定如下：
    主  文
抗告駁回。
抗告程序費用由抗告人負擔。
    理  由
一、抗告人在原審聲明異議意旨略以：抗告人於民國（下同）95
    年9 月18日，聲請就相對人對第三人臺灣銀行嘉義分行之債
    權為強制執行，經原審准許並核發扣押命令，扣得相對人於
    第三人臺灣銀行嘉義分行之存款計新臺幣（下同）14,017,8
    73元。嗣原審於95年11月2 日以收取命令准許抗告人收取該
    款項；而抗告人於95年11月8 日委由代理人持該收取命令至
    第三人臺灣銀行嘉義分行收取該債權，第三人臺灣銀行嘉義
    分行亦不否認該債權存在，旋開立以抗告人「臺灣戴姆勒克
    萊斯勒資融股份有限公司」為抬頭，票面金額14,017,673元
    （扣除手續費200 元）之該分行支票供債權人收取，惟因金
    額龐大，為求慎重起見，第三人臺灣銀行嘉義分行遂將該支
    票送交原審轉交抗告人。據此第三人臺灣銀行嘉義分行既已
    將該支票指定抗告人為受款人，並將支票交付原審轉交抗告
    人，則抗告人於95年11月8 日當日，實際上即已收取該債權
    ，第三人臺灣銀行嘉義分行與抗告人亦已達成交付該筆款項
    之合意，則抗告人已實際完成收取無誤。故嗣雖有第三人劉
    金鐘等人於95年11月14日具狀參與分配，惟該支票之受款人
    已明載為抗告人，故該筆款項已係抗告人本身之權利，而非
    相對人對第三人臺灣銀行嘉義分行之債權，故第三人劉金鐘
    等人假扣押強制執行之效力不及於該支票，且原審已於95年
    11月3 日製作分配表完畢，第三人劉金鐘等人聲明參與分配
    ，亦係於分配表製作完成後，於法不合。詎原審未詳酌上情
    ，竟不將該支票交付抗告人，反退回第三人臺灣銀行嘉義分
    行，並撤銷上揭收取命令，而改發支付轉給命令，嚴重損害
    抗告人之權利。為此聲明異議，並撤銷上揭違法之支付轉給
    命令等語。
二、抗告人抗告意旨亦略以：
（一）抗告人於95年9 月18日，具狀向原審聲請就相對人對第三
      人臺灣銀行嘉義分行之債權為強制執行，經原審准許並核
      發扣押命令，扣得相對人於第三人臺灣銀行股份有限公司
      嘉義分公司之存款14,017,873 元。嗣原審並於95年11月2
      日，以嘉院龍民95執字第14801 號執行命令，准許抗告人
      向第三人臺灣銀行嘉義分行收取相對人之債權14,017,873
      元，並經合法送達於該第三人銀行，且有扣押命令及收取
      命令在卷可稽。惟抗告人於95年11月8 日，委由代理人持
      該收取命令，至第三人臺灣銀行嘉義分行收取該債權，而
      第三人臺灣銀行嘉義分行亦不否認該債權存在，旋開立以
      抗告人「臺灣戴姆勒克萊斯勒資融股份有限公司」為抬頭
      ，票面金額為14,017,673元（扣除手續費200 元）之該分
      行支票（票號： FF0000000）供抗告人收取，惟該分行相
      關承辦人員告知因本件金額龐大，為求慎重起見，故於當
      日將該支票送交法院轉交抗告人，並請抗告人向法院領取
      該支票以供受償。
（二）按「讓與動產物權，如其動產由第三人占有時，讓與人得
      以對於第三人之返還請求權，讓與於受讓人，以代交付。
      」民法第761條第3項定有明文。故依民法761 條之規定可
      知，交付之方式並不限於現實交付，簡易交付、占有改定
      及指示交付，亦發生交付及移轉所有權之效力。本件第三
      人臺灣銀行嘉義分行既已開立同額債權之支票，並已經指
      定抗告人為受款人，且將該支票交付原審轉交債權人，可
      見第三人臺灣銀行嘉義分行已有交付並移轉系爭支票所有
      權予抗告人之意思，而其轉由原審轉交並請抗告人向原審
      領取，即與上開指示交付之要件相符，而發生交付及移轉
      所有權之效力，是抗告人就該支票於95年11月8 日即已實
      際收取完畢。準此第三人臺灣銀行嘉義分行與抗告人既已
      達成交付該筆款項之合意，僅因慎重方由原審轉交，而以
      民法指示交付之方式為交付，則依民法之規定，原審即應
      將該支票轉交抗告人。且在第三人臺灣銀行嘉義分行與抗
      告人於當日達成交付該筆款項之合意，雖由原審轉交，則
      依指示交付之法理，亦已於當日完成交付，故抗告人既於
      95 年11月8日，與第三人臺灣銀行嘉義分行完成交付該筆
      款項之合意，則抗告人即已實際完成收取無誤。
（三）次按最高法院90年度臺上字第2443號判決要旨謂：「第三
      人於執行法院發強制執行法第115條第2項命令前，得將對
      債務人之金錢債權全額或扣押部分提存於清償地之提存所
      ，強制執行法第115 條之2第1項定有明文。故債務人對第
      三人之金錢債權，於執行法院依第115條第1項規定發扣押
      命令以後，於執行法院依同條第2 項規定發收取命令或移
      轉命令或支付轉給命令前，第三人就該被扣押之金錢債權
      有提存之權利。惟於執行法院依第2 項規定發收取命令或
      移轉命令或支付轉給命令以後，第三人就該被執行之金錢
      債權，即不得再依第115 條之2第1項規定提存。」故在法
      院核發收取命令後，第三人若要支付，即應支付予債權人
      ，而不得再向法院為提存而主張清償。準此本件既已核發
      收取命令，且第三人臺灣銀行嘉義分行亦同意支付該筆款
      項予抗告人，則已不得在法院提存該款項而主張清償；況
      本件原審係核發收取命令而非支付轉給之命令，故第三人
      臺灣銀行嘉義分行亦非支付該款項予原審，再由原審分配
      予抗告人，此由該支票已載明抗告人為受款人即明。故第
      三人臺灣銀行嘉義分行之意思，應僅係請原審轉交該支票
      ，並請抗告人直接向原審領取該支票，以求謹慎。故第三
      人臺灣銀行嘉義分行將該支票交付原審，並請抗告人向原
      審領取該支票之意思及行為，即屬指示交付明確。乃原審
      未察，以抗告人尚未實際收取該支票，而將交付限縮於「
      現實交付」云云，而駁回抗告人之異議，顯有違誤。況上
      開事實，亦可傳訊第三人臺灣銀行嘉義分行當日承辦人員
      到庭說明，即可知該銀行有交付該支票予抗告人之意思，
      僅請求原審轉交而已，原審未予調查逕駁回抗告人之異議
      ，顯有未洽。
三、按當事人或利害關係人，對於執行法院強制執行之命令，或
    對於執行法官、書記官、執達員實施強制執行之方法，強制
    執行時應遵守之程序，或其他侵害利益之情事，得於強制執
    行程序終結前為聲請或聲明異議，強制執行法第12條第1 項
    定有明文。經查：
（一）抗告人聲請就相對人對第三人臺灣銀行嘉義分行之債權為
      強制執行，經原審准許並核發扣押命令，扣得相對人於第
      三人臺灣銀行嘉義分行之存款計14,017,872元，原審繼於
      95年11月2 日以收取命令准許抗告人收取該款項等情，既
      有第三人臺灣銀行嘉義分行95年10月2日嘉義營字第09500
      066581號函、及原審95年11月2日嘉院龍民95執月字第148
      01 號執行命令，各1份附於執行卷為憑，固足認抗告人有
      收取該債權之權利。惟抗告人於95年11月8 日委由代理人
      持該收取命令，至第三人臺灣銀行嘉義分行收取該債權時
      ，第三人臺灣銀行嘉義分行開立以抗告人「臺灣戴姆勒克
      萊斯勒資融股份有限公司」為抬頭，票面金額14,017,673
      元之第三人臺灣銀行嘉義分行支票，係送交由原審轉交抗
      告人乙情，既亦有第三人臺灣銀行嘉義分行95年11月8 日
      嘉義營字第09500075731號函1紙，存於執行卷可佐，是姑
      不論第三人臺灣銀行嘉義分行係基於何因，未將該支票逕
      行交予抗告人，然抗告人畢竟確尚未實際有收取該支票之
      事實，則該支票既尚未實際交付抗告人，該紙支票即非抗
      告人所有，亦即抗告人尚未收到債權乙節，應無疑義。是
      抗告人以第三人臺灣銀行嘉義分行，已將該支票指定抗告
      人為受款人，並將支票交付原審轉交抗告人，則第三人臺
      灣銀行嘉義分行已與抗告人達成交付該筆款項之合意，抗
      告人已實際完成收取云云，顯有誤會。
（二）按他債權人參與分配者，應於標的物拍賣、變賣終結或依
      法交債權人承受之日1 日前，其不經拍賣或變賣者，應於
      當次分配表作成之日1 日前，以書狀聲明之，強制執行法
      第32條第1項，固定有明文。惟執行法院95年11月3日所製
      作之文書，係「債權總額計算表」並非「分配表」，故第
      三人劉金鐘等人縱於95年11月14日始具狀參與分配，亦非
      於分配表製作完成後，即與上開規定無違，抗告人認第三
      人劉金鐘等人之參與分配，係於分配表製作完成後云云，
      已有所誤會。次按執行債務人對第三人之債權，經執行法
      院發收取命令許債權人收取者，係以收取執行債務人之債
      權金額，以清償自己之債權，故須收取該債權金額後，其
      執行程序始為終結，在債權人收取以前，執行程序既未終
      結，他債權人仍得參與分配，債權人嗣後收取之債權金額
      ，仍應繳交法院實施分配，亦有最高法院80年度臺抗字第
      87號裁判意旨足參。是收取命令送達第三人後，在債權人
      未收到債權前，不能認已執行終結，他債權人得聲明參與
      分配，此時執行法院應將收取命令撤銷，改發支付轉給命
      令，命第三人將債款解交法院分配。
（三）又按民法第 761條係屬動產物權讓與方法之規定，與強制
      執行法第115 條係屬對第三人金錢債權執行方法之規定不
      同。另抗告人所引上揭最高法院90年度臺上字第2443號判
      決要旨，係指強制執行法第115條之2有關第三人金錢債權
      之提存問題，亦與本件殊異。抗告人以第三人臺灣銀行嘉
      義分行既已開立同額債權之支票，並已經指定抗告人為受
      款人，且將該支票交付原審轉交債權人，顯見第三人臺灣
      銀行嘉義分行已有交付並移轉系爭支票所有權予抗告人之
      意思，而其轉由原審轉交並請抗告人向原審領取，即與民
      法第761 條指示交付之要件相符，而發生交付及移轉所有
      權之效力，抗告人就該支票於 95年11月8日即已實際收取
      完畢，並執行終結云者，自非的論，而無足取。
四、綜上所述，原審於95年11月16日，將上揭95年11月2 日嘉院
    龍民95執月字第14801 號收取命令撤銷，改發支付轉給命令
    ，經核認事用法並無不合。抗告人猶執上揭情詞，指摘原裁
    定不當，為無理由，應予駁回。
五、據上論結，本件抗告為無理由，應依強制執行法第30 條之1
    ，民事訴訟法第495條之1、第449條第1項、第95條、第78條
    ，裁定如主文。
中　　華　　民　　國　　96　　年　　3　　 月　　21　　日
                  民事第四庭  審判長法　官  王惠一
                                    法　官　蘇重信
                                    法　官　林永茂
上為正本係照原本作成。
如不服本裁定，僅得於收受本裁定正本送達後10日內以適用法規
顯有錯誤為理由，向本院提出再抗告狀（須附繕本）依法應繳納
抗告費新台幣1 千元，並委任律師為訴訟代理人，經本院許可後
始可再抗告於最高法院。
中　　華　　民　　國　　96　　年　　3　　 月　　21　　日
                                    書記官  謝素嬿
【附記】
民事訴訟法第495條之1第2項準用同法第466條之1第1、2項規定
：
(1)對於第二審判決上訴，上訴人應委任律師為訴訟代理人。但上
  訴人或其法定代理人具有律師資格者，不在此限。
(2)上訴人之配偶、三親等內之血親、二親等內之姻親，或上訴人
  為法人、中央或地方機關時，其所屬專任人員具有律師資格並
  經法院認為適當者，亦得為第三審訴訟代理人。
民事訴訟法第466條之2：
  上訴人無資力委任訴訟代理人者，得依訴訟救助之規定，聲請
  第三審法院為之選任律師為其訴訟代理人。
